【裁判字號】    91,訴緝,165
【裁判日期】    920515
【裁判案由】    搶奪等
【裁判全文】
臺灣板橋地方法院刑事判決                        九十一年度訴緝字第一六五號
    公  訴  人  臺灣板橋地方法院檢察署檢察官
    被      告  甲○○
    選任辯護人  何兆龍
                梁育純
右列被告因搶奪等案件，經檢察官提起公訴（八十八年度偵字第二二四四三號），本
院判決如左：
    主  文
甲○○意圖為自己不法所有，而搶奪他人之動產，處有期徒刑玖月。
    事  實
一、甲○○於民國八十五年間因妨害自由案件，於八十六年三月二十一日經臺灣台北
    地方法院判處有期徒刑五月確定；又因恐嚇案，經該院判處有期徒刑四月，於八
    十六年三月三十一日經台灣高等法院駁回上訴確定，嗣上開二案經定應執行刑為
    有期徒刑八月。再因槍砲彈藥刀械管制條例案，於八十六年十二月十七日經臺灣
    台北地方法院判處有期徒刑一年；另因違反麻醉藥品管理條例案，於八十七年三
    月十六日經本院判處有期徒刑七月，嗣上開二案經定應執行刑為有期徒刑一年五
    月，於八十七年十一月十日因縮短刑期假釋出監（不構成累犯），猶不知警惕，
    於假釋期間內即八十八年七月六日晚間九時許，由不詳年籍之成年男子陪同甲○
    ○前往位於台北縣新店市○○路○段二一四號「天俐通訊有限公司」（下稱天俐
    公司），由甲○○進入天俐公司購買行動電話，因甲○○所使用之花旗銀行信用
    卡被天俐公司負責人白述秀發現疑似偽造之信用卡而欲將該信用卡扣留，甲○○
    於索還該信用卡不遂後，竟基於意圖為自己不法所有之意圖，搶奪天俐公司所使
    用之中國信託商業銀行ＳＰＥＣＴＲＡ‧Ｓ９０００序號00000000號刷
    卡機一部，得手後即搭乘不詳年籍之男子之機車離開。嗣甲○○將上開情事告知
    高元興（已判決確定），於八十八年七月六日晚間近二十四時許，由高元興陪同
    甲○○將該刷卡機帶往亦知情之隋風恆（已判決確定）位於台北縣永和市○○里
    ○鄰○○路二五巷九弄七號一樓住處，將該刷卡機寄藏於隋風恆前開住處客廳茶
    几抽屜內。後於八十八年十月五日晚間七時三十分許，經警因另案至隋風恆前開
    住處搜索時當場查獲，而得知上情，並取回上述刷卡機。
二、案經白述秀訴由台北市政府警察局移送臺灣板橋地方法院檢察署檢察官偵查起訴
    。
    理  由
一、訊據被告甲○○對於右揭犯罪事實坦承不諱，惟辯稱：伊當日因為服用ＦＭ２五
    顆，意識模糊，不曉得自己搶刷卡機云云。經查，中國信託商業銀行ＳＰＥＣＴ
    ＲＡ‧Ｓ９０００序號00000000號刷卡機係告訴人白述秀所使用，而於
    八十八年七月六日二十一時許，在台北縣新店市○○路○段二一四號天俐公司被
    搶之贓物，業據告訴人白述秀迭於警訊及本院審理時指訴：「八十八年七月六日
    下午約二十一時左右，有二名不詳歹徒，一名在外面等，一名佯裝入店內購物，
    選購乙支幻象八五九行動電話手機，市價約一萬四千元至一萬三千元左右。該歹
    徒叫我們將手機包起來，並持乙張花旗銀行信用卡要結帳，經我向該銀行確認，
    銀行值班人員告訴我該信用卡是偽卡，當時我沒有直接告知該歹徒，稱我們店內
    刷卡機壞掉，無法刷卡，銀行人員並以電話告知我們不可將該信用卡還給予該歹
    徒，要將該信用卡剪掉，該歹徒發現情形不對，叫我將信用卡還他，我跟他講這
    張是偽卡不能還你，該歹徒欲伸手強行搶走該信用卡，當時我轉身沒被搶走，就
    將我桌上放置插電之刷卡機搶走，我叫他將刷卡機放下，該歹徒不聽就逃跑，經
    我尾隨出門，看見該歹徒由外面接應另乙名歹徒騎車逃逸：」（請見偵查卷第十
    頁背面第九至十四行；第十一頁正面第一至四行）、「當時有一個人到我那裡刷
    卡，我發現是偽造卡片，我就把卡片剪掉，但是那個人要把卡片搶回去，然後他
    就把我的刷卡機抓走了，後來我去追但是沒有追到，當時我看到那個人在前面跑
    但是我沒有追到，後來我鄰居跟我說有人接應他。」（請見本院九十年度訴字第
    一○九一號卷九十一年四月八日訊問筆錄第三頁倒數第一至四行）等情綦詳。又
    行搶該刷卡機者係被告甲○○，並據告訴人白述秀指證：「警方所提供之相片影
    印本（指影像基本資料列印）讓我當場指認，其中乙名甲○○（經警提示姓名才
    知道）就是八十八年七月六日二十一時進入我所開設之『天俐通訊有限公司』搶
    奪刷卡機之男子沒錯，另一歹徒我沒看到我不知道。」（請見偵查卷第十一頁背
    面第七行至九行）、「被告隋是後來警察帶過來我店裡的，但不是他來過來搶的
    ，當時搶匪身上有刺青他也是濃眉大眼，當時警察拿被告許的照片給我看，我有
    指認就是他搶的，當時我覺得他很像搶匪：他搶的過程中我有看到他的刺青，這
    是我記得的特徵，我警局當時看被告許照片時，我看照片中的人濃眉大眼很像搶
    我的人，我看照片當時，是發生案件後的沒幾天，我看照片直覺就是被告許來搶
    的，但是現在隔太久了，我無法確認是被告許來搶的。」（請見本院九十年度訴
    字第一○九一號卷九十一年四月八日訊問筆錄第四頁第十至十二行；第五頁第一
    至四行）等情明確，並有影像基本資料列印一紙在卷可憑（請見偵查卷第十二頁
    ）。且同案被告高元興證稱：「實際情形那台刷卡機是被告去搶的，七月六號那
    天晚上我沒有跟被告一起去，當時我人在隋風恆的家裡，當時我一個朋友打電話
    跟我說被告許（育嘉）出事情了，我那個朋友叫沈世章，他是我國中同學，他打
    電話的時間我忘記了，我只有記得是晚上的時候，他說阿嘉在新店出事情了，他
    說被告許吃ＦＭ２吃一吃就去搶人家的刷卡機，後來我去新店的寶興路六十六巷
    的我朋友林修柏（應為林脩博）家裡載被告許，當時我看他的神智不清楚，眼睛
    紅紅的，他身上沒有酒味，他吃ＦＭ２人正在迷迷糊糊，後來我看他這樣子不行
    ，我才把他載到被告隋那裡，當時我問被告許幹嘛，我問他為何去搶人家的刷卡
    機，他就說：你爸爽（台語發音），後來我沒有他跟何人去搶的，後來我就直接
    把他載到被告隋的家裡，當時被告隋（風恆）在家，當時被告隋（風恆）看到被
    告許（育嘉），並說被告許（育嘉）怎麼會這樣子，我去林脩博家裡時，刷卡機
    就是被告許（育嘉）的手上，當時我沒有注意到刷卡機有無插頭，後來我們連同
    刷卡機帶回被告隋（風恆）家裡」（請見本院九十年十月十五日訊問筆錄第五頁
    第十五行至二十行、第六頁第一行至六行），核與證人林脩博證稱「（問：八十
    八年七月六號晚上，被告高元興到你家去載被告許離開？）那天是被告（甲○○
    ）先到我家裡，當時他是一個人先來的，然後他聯絡人過來我那裡，來載他，當
    時載他的人沒有上到我家，後來被告許就下去，然後就走了，當時被告許他來我
    家時，他是匆忙上來的，當時他沒有帶刷卡機上來，當時被告許（育嘉）有吃毒
    品，他是吃，之前他在我家有聯絡朋友來載他，然後過來半個小時到四十分鐘之
    後，就有人過來載他，當時我想被告許是要去我那裡避風頭的，他是想要休息一
    下。」（請見本院九十一年三月十八日訊問筆錄第三頁第一行至九行）大致相符
    ，而上開刷卡機，確實於隨風恆之台北縣永和市○○路二五巷九弄七號一樓住處
    為警查獲，有搜索扣押證明在卷可稽，綜上足見被告確實搶奪上開刷卡機而寄藏
    於隨風恆之住處。被告雖辯稱其當時因為服用藥物而處於神智不清之程度云云，
    而同案被告高元興、證人林脩博亦陳稱被告施用ＦＭ２迷迷糊糊等語。惟按ＦＭ
    ２係毒品危害防治條例所列之第三級毒品，為作用快之短效型安眠鎮靜劑類，服
    用之後會有昏睡、鎮靜作用，副作用有嗜眠、肌肉無力及運動失調，有也會有眩
    暈、頭痛、精神混亂及抑鬱產生。又依據文獻Ｃｌａｒｋｅｓ  Ｉｓｏｌａｔｉ
    ｏｎ  ａｎｄ  Ｉｄｅｎｔｉｆｉｖａｔｉｏｎ  ｏｆ  Ｄｒｕｇｓ一書第二版
    之記述：ＦＭ２（氟硝西泮）之血液半衰期為十至七十小時。另依據Ｈ. Ｓｎｙ
    ｄｅｒ等人文獻報導，針對四個測試者口服氟硝西泮２ｍｇ劑量後：一人服用後
    二小時略有昏睡，但說話、辨向力、協調無困難，在第二小時後深睡，第四至六
    小時產生飢餓，第十二小時完全恢復；一人服用一小時後略有協調困難，進入深
    睡，在第四小時後依舊協調降低，伴隨健忘現象及說話困難，第十二小時恢復但
    尚有健忘現象及部分健忘現象：一人服用後一小時非常疲倦，第四小時依舊非常
    疲倦、協調力降低、說話困難及部分健忘，第十二小時依舊疲倦，但副作用均消
    失；另一人服用後一小時產生輕微眩暈，在一時二十分後，顯得非常疲倦，在第
    二小時完全恢復，在第四小時後動作敏捷且無殘留作用，此有行政院衛生署管制
    藥品管理局九十二年三月二十八日管檢第○九二○○○二○七七號函在卷可憑，
    是服用ＦＭ２者，雖依據個人體質、服用劑量不同，呈現結果不全然一致，然其
    主要症狀為昏睡、鎮靜，亦可能有有疲倦、嗜睡、眩暈、健忘、協調性降低等副
    作用，但並無精神錯亂、神智不清之情形；再查，被告於上揭時地佯稱選購乙支
    幻象八五九行動電話手機，並持信用卡結帳，而經告訴人白述秀察覺可能係偽卡
    欲加以扣留之際，被告立即察言觀色發現情形不對，旋即要求白述秀將信用卡還
    歸還，而白述秀告知該信用卡係偽卡不能歸還，被告反應靈敏欲伸手強行搶走該
    信用卡，因故未能得逞，遂將白述秀桌上放置之刷卡機搶走，迅速逃離現場，而
    白述秀起身追趕亦無法追獲，業據白述秀陳述綦詳，已如前述，是以被告當時雖
    曾服用ＦＭ２，但頭腦仍然清晰，判斷力、辨向力良好，且動作尚稱敏捷，對於
    外界事務之知覺理會及判斷作用，應有自由決定之意思能力，且未比普通人之平
    均程度顯然減退，足徵被告未達智慮不清，未能辨別是非之程度，是其辯稱其行
    為之際意識不清之言，不足採信。被告搶奪犯行，洵堪認定，應依法論科。
二、核被告甲○○所為，係犯刑法第三百二十五條第一項搶奪罪，爰審酌被告之素行
    不佳、品行、犯罪動機、目的、手段、所生危害及犯罪後之態度等一切情狀，量
    處如主文所示之刑，以資懲戒。
據上論斷，應依刑事訴訟法第二百九十九條第一項前段，刑法第三百二十五條第一項
，判決如主文。
本案經檢察官黃正綱到庭執行職務
中    華    民    國      九十二        年    五      月      十五      日
                                      臺灣板橋地方法院刑事第五庭
                                          法  官   絲鈺雲
右正本證明與原本無異。
如不服本判決，應於判決送達後十日內，向本院提出上訴狀。
                                          書記官   許清秋
中    華    民    國      九十二        年    五        月    二十      日
附錄本案論罪科刑法條全文
刑法第三百二十五條
意圖為自己或第三人不法之所有，而搶奪他人之動產者，處六月以上五年以下有期徒
刑。
因而致人於死者，處無期徒刑或七年以上有期徒刑，致重傷者，處三年以上十年以下
有期徒刑。
第一項之未遂犯罰之。


司法院資訊處製作；財團法人民間司法改革基金會備份。
